【裁判字號】    89,上訴,419
【裁判日期】    890425
【裁判案由】    詐欺
【裁判全文】
臺灣高等法院臺南分院刑事判決          八十九年度上訴字第四一九號  Ｃ
      上  訴  人
      即  被  告  乙  ○  ○
      上  訴  人
      即  被  告  甲  ○  ○
右上訴人因詐欺案件，不服臺灣嘉義地方法院八十八年度訴字第五二三號中華民國八
十八年一月二十六日第一審判決（起訴案號：臺灣嘉義地方法院檢察署八十八年度偵
字第五○六七號），提起上訴，本院判決如左：
      主      文
原判決關於乙○○、甲○○部分撤銷。
乙○○、甲○○共同連續意圖為自己不法之所有，以詐術使人將本人交付，乙○○處
有期徒刑壹年捌月，甲○○處有期徒刑壹年肆月。
扣案黑面三媽神像壹尊、功德箱壹個、空白感謝狀拾壹本、感謝狀存根柒張均沒收。
      事      實
一、乙○○在台北縣三重市○○街四十六巷十五弄十號自設「台北代天府」神壇，自
    八十八年六月間起，因乏款應用，即與甲○○基於意圖為自己不法所有之概括犯
    意聯絡，推由甲○○出面找尋其他幫手，共謀向信徒及路人謊稱建廟欠缺經費為
    詞騙取金錢。甲○○遂分別夥同不詳姓名年籍之成年男子二人（其中一人自稱名
    為「文良」）及蘇輝鴻（民國四十二年九月二十六日生）、鍾培炎（民國四十七
    年三月十一日生），以三人為一組之方式，於如附表所示之時間、地點，推由組
    合中之一人身穿印有「台北代天府」之制服，一人捧「黑面三媽神像」，另一人
    捧供人奉獻香油錢之功德箱，沿路向信徒、路人詐稱欲建廟欠缺經費云云，使信
    徒、路人誤信為真而捐獻金錢，每日騙得之款項，由甲○○先抽取新台幣（下同
    ）二千五百元交與乙○○，所餘再由三人均分花用。嗣甲○○、蘇輝鴻、鍾培炎
    三人於八十八年七月二十二日下午三時許，行騙至嘉義縣民雄鄉○○村○○路五
    十二號向丙○○騙得一百元時，經報警當場查獲，扣得渠等所有行騙所用黑面三
    媽神像一尊、功德箱一個、感謝狀存根七張、預備供犯罪所用之空白感謝狀十一
    張、行騙所得一萬零四十七元。
二、案經嘉義縣警察局民雄分局報請台灣嘉義地方法院檢察署檢察官偵查起訴。
      理      由
一、上訴人即被告甲○○對於右揭事實，迭於警訊、偵查及原審調查時坦承不諱，核
    與被害人丙○○於警訊時所供符合，復有被告等行騙所用黑面三媽神像一尊、台
    北代天府名義之空白感謝狀十一本、已簽發之感謝狀存根七張、功德箱一個及箱
    內行騙所得現款一萬零四十七元扣案為證。甲○○在本院審理時雖辯稱：我只是
    幫忙性質而已云云。惟其所參與者為犯罪構成要件之行為，自非幫助犯。上訴人
    即被告乙○○否認有前開犯行，辯稱：廟裏缺錢，確曾同意甲○○等以台北代天
    府名義對外募款，然因無建廟計劃，並未要甲○○等人以建廟為由向外騙取香油
    錢，所收款項均有帳冊可查，甲○○僅於八十八年六、七月份間有委請房東黃武
    雄轉交二、三次募款，且每次之款項均僅七千、八千元云云。惟查：關於由乙○
    ○指示偽以建宮為名對外募款之事實，經共同被告甲○○於警訊中供稱：「係綽
    號「嘉寶」的（應係「阿保」之誤）叫我出來募款，並沒有經過道教協會的同意
    ，也沒有證書」（參嘉義縣警察局民雄分局八十八年七月二十二日甲○○警訊筆
    錄）「只有經宮主（即乙○○）同意才出去募款」（參偵查卷第三十三頁正面）
    ，於偵查中供稱：「乙○○向我說以要建宮需經費為由，向信徒募款，自八十六
    年（應係八十八年之誤）六月間起，乙○○就對我說以代天府需要建宮為由對外
    募款，每天募款的錢都規定抽取二千五百元給乙○○所管理的代天府，我都交給
    一位叫「武雄」之人」（參偵查卷第七十三頁背面），於原審調查時，亦坦承：
    「起訴的皆是事實」（參原審八十八年八月二十三日調查筆錄）；而經原審借提
    另案執行中之黃武雄到庭證稱：「甲○○拿二三次錢回來給我，我再轉交給乙○
    ○。約是今年（八十八年）的事‧‧ 每次三四千元‧‧ 共有三次，我不知道他
    們要建宮、化緣，只知道他們宮裏沒錢，才出去化緣‧‧。」（參原審八十八年
    十二月二十一日調查筆錄），黃武雄之證言，與甲○○之供述雖不盡符合，惟從
    甲○○於原審八十八年十月二十五日調查時供稱係由黃武雄要其等以建廟為募款
    之理由向外詐騙募款等語觀之（參原審八十八年十月二十五日調查筆錄），黃武
    雄因僅係房東，對於被告等詐騙之詳情未必知悉，自以甲○○之供述為可採。又
    甲○○等人既以「台北代天府」之名義在外募款，對於捐款人並簽具有「台北代
    天府」名義之收據交付收執，且其等對外募款亦經乙○○知情同意，並確曾將募
    得之部分款項透過黃武雄轉交與乙○○等情綜合觀之，則乙○○所辯其曾告誡甲
    ○○不得以建宮之名對外募款云云，顯係事後卸責之詞，不足採取。本件事證已
    臻明確，被告等犯行均堪認定。
二、核被告等所為，係犯刑法第三百三十九條第一項之詐欺罪。檢察官認被告等係犯
    刑法第三百四十條之常業詐欺罪云云，惟查刑法上所謂常業，係指恃犯罪以為生
    而言，本件微論檢察官並未舉證被告等有何恃詐欺犯罪以為生之情事，且被告乙
    ○○於警訊供稱伊從事鞋業製造，而被告甲○○亦未承認恃詐欺犯罪以為生，尚
    難以認定被告等所犯係常業詐欺罪，檢察官所引起訴法條尚有未洽，應予變更。
    被告等與蘇輝鴻、鍾培炎及不詳姓名成年男子二名有犯意聯絡及行為之分擔，為
    共同正犯。被告所為數行為，時間緊接，所犯罪名相同，顯係出於概括之犯意為
    之，為連續犯，以一罪論，並加重其刑。原審予以論罪科刑，固非無見，惟誤依
    常業詐欺罪論處，尚有未洽，被告上訴意旨猶執前詞，否認犯罪，雖不足採，惟
    原判決既有可議，自應由本院將原判決撤銷改判。審酌被告等人之品行、智識程
    度，其等利用宗教詐欺，手段鄙下，及其他一切情狀，分別量處如主文所示之刑
    。扣案黑面三媽神像一尊、功德箱一個、感謝狀存根七張為被告等所有供犯罪所
    用之物，空白感謝狀十一本係預備供被告犯罪所用之物，併予宣告沒收。至行騙
    所得一萬零四十七元非被告等所有，不予宣告沒收。
據上論結，應依刑事訴訟法第三百六十九條第一項前段、第三百六十四條、第二百九
十九條第一項前段、第三百條，刑法第二十八條、第五十六條、第三百三十九條第一
項、第三十八條第一項第二款、第三款，罰金罰鍰提高標準條例第一條前段，判決如
主文。
本案經檢察官王碧霞到庭執行職務。
中    華    民    國      八十九      年      四      月      二十五    日
                                  臺灣高等法院臺南分院刑事第三庭
                                      審判長法官  黃    聰    明
                                            法官  林    勝    木
                                            法官  楊    省    三
右正本證明與原本無異。
檢察官如不服本判決，應於判決送達後十日內向本院提出上訴狀，其未敘述理由者並
應於提出上訴狀後十日內向本院補提理由書（應附繕本)。
被告不得上訴。
                                      法院書記官  陳    嘉    琍
中    華    民    國      八十九      年      四      月      二十八    日
附錄：本判決論罪科刑法條
刑法第三百三十九條：
意圖為自己或第三人不法之所有，以詐術使人將本人或第三人之物交付者，處五年以
下有期徒刑、拘役或科或併科一千元以下罰金。
以前項方法得財產上不法之利益或使第三人得之者亦同。
前二項之未遂犯罰之。


司法院資訊處製作；財團法人民間司法改革基金會備份。
